【裁判字號】    97,交聲,460
【裁判日期】    970530
【裁判案由】    違反道路交通管理處罰條例聲明異議
【裁判全文】
臺灣士林地方法院交通事件裁定         97年度交聲字第460號
原處分機關  臺北市交通事件裁決所
異 議 人即
受 處 分人  甲○○
上列異議人即受處分人因違反道路交通管理處罰條例案件，對於
臺北市交通事件裁決所97年4 月15日所為之處分（原處分案號：
北市裁二字第裁22-AV0000000號），聲明異議，本院裁定如下：
    主  文
異議駁回。
    理  由
一、按人行道不得臨時停車，道路交通安全規則第111 條第1 款
    定有明文，而所稱「人行道」，乃指為專供行人通行之騎樓
    、走廊，及劃設供行人行走之地面道路，與人行天橋及人行
    地下道，道路交通管理處罰條例第3 條第3 款則有明文；次
    按汽車駕駛人停車時，有下列情形之一者，處新臺幣（下同
    ）600 元以上1,200 元以下罰鍰：「一.... 、 五在顯有妨
    礙其他人、車通行處所停車者。」，同條例第56條第1 項第
    5 款，亦定有明文。再按汽車駕駛人之行為有違規停車而駕
    駛人不在場，經以科學儀器取得證據資料證明其行為違規，
    當場不能或不宜攔截製單舉發者，得以汽車所有人為被通知
    人逕行製單舉發，道路交通管理處罰條例第7 條之2 第1 項
    第7 款、第4 項，亦有明文。
二、原處分意旨略以：異議人即受處分人甲○○所有之車牌號碼
    AN-7427 號自用小客車，於民國97年2 月17日12時49分許，
    停放在臺北市○○街2 號前騎樓，經警拍照採證後，逕行製
    單舉發「在顯有妨礙他人通行處停車」之違規，爰依道路交
    通管理處罰條例第56條第1 項第5 款之規定，裁處異議人罰
    鍰900 元等語。
三、異議人異議意旨略以：本件遭舉發違規之停車地點並未劃設
    有紅、黃線或其他禁止停車之標示，多年來均有車輛停放於
    此，之後有便利商店在此處架設冷氣室外機之違建，均未見
    有何遭違規取締之情形，今伊將車輛暫停此處而上樓拿取東
    西後，隨即下樓，竟遭舉發違規，實難甘服云云。
四、本院查：
(一)異議人即受處分人甲○○所有之車牌號碼AN-7427 號自用小
    客車，於上開時點，停放在臺北市○○街2 號前之騎樓，經
    警拍照存證後，逕行製單舉發違規等情，為異議人所是認，
    並有彩色採證照片一幀及臺北市政府警察局舉發違反道路交
    通管理事件通知單1 紙附卷可稽，應甚明確；而由上開採證
    照片觀之，異議人車輛係以與道路垂直方式停放騎樓，其車
    身已將騎樓占用，對於利用騎樓往來通行之行人顯已構成妨
    礙甚明，是本件異議人確有如原處分所認定之交通違規事實
    ，實甚明確，堪予認定。
(二)異議人雖以前揭情詞置辯，惟查：
 1、異議人雖辯稱本件停車地點向來有人停放車輛，亦有商家在
    該處架設冷氣室外機，惟均未見有遭取締舉發云云。然查，
    道路交通安全規則第111 條第1 款明文規定人行道不得臨時
    停車，而騎樓即屬人行道之一種，道路交通管理處罰條例第
    3 條第3 款則定有明文，故汽車駕駛人於停放車輛時，自應
    遵守上開規則；況本件異議人將車輛占用騎樓停放，造成行
    人行經該處騎樓時，必需改道繞至該騎樓外之馬路上始得通
    過，所生妨礙通行之情況至為明顯，參以政府一再宣導不得
    占用騎樓妨礙行人通行；是異議人於停車前，即可明知該處
    並非合法停車地點，要不致因其他人之相同違規行為，即將
    該處誤認為可供停車之地點；至相同之違規事件而未受相同
    之取締，僅涉及主管機關行使行政裁量權適法與否之問題，
    然該因違規而遭取締之行為人，尚不得主張「不法之平等」
    ，是異議人前開所辯，自非得據為主張免罰之正當事由。
 2、又查，劃設禁止停車標線、標誌，僅係禁止停車之一種情形
    ，除此以外，道路交通管理處罰條例復針對其他禁止停車地
    點設有列舉規定，例如：「在顯有妨害他人通行處停車」即
    為其中之一，此觀乎同條例第56條之規定甚明，是異議人以
    本件舉發地點未經劃設禁止停車之標誌、標線（即所謂紅、
    黃線）置辯，顯係誤解法律所致，所辯尚非可採。又對於在
    禁止停車地點違規停車之認定，不因停車時間長短而有二致
    ，是異議人所稱其僅係上樓拿取東西而暫時停車之辯，縱令
    屬實，亦不得據以主張免罰。
五、從而，異議人所有之上開自用小客車，確有於上揭時間，在
    顯有妨礙其他人通行處所停車之交通違規事實，事證明確，
    堪予認定。又舉發單位係因汽車駕駛人違規停車而不在場，
    有當場不能攔截製單舉發之正當理由，遂以拍照方式採證後
    ，逕行舉發汽車所有人即異議人違規，核與首揭得逕行舉發
    之要件相符，原處分機關以本件違規事實明確，依首揭規定
    裁處車輛所有人即異議人罰鍰900 元，核無違誤，本件聲明
    異議為無理由，應予駁回。
據上論斷，應依道路交通案件處理辦法第19條，裁定如主文。
中    華    民    國    97    年    5     月    30    日
                    交通法庭法  官  吳祚丞
以上正本證明與原本無異。
如不服本裁定應於送達後5 日內，向本院提出抗告書狀。（均須
按他造當事人之人數附繕本）。
                            書記官  方蘭芬
中    華    民    國    97    年    5     月    30    日


司法院資訊處製作；財團法人民間司法改革基金會備份。
